臺灣高等法院臺南分院刑事判決
110年度上訴字第329號
上  訴  人  
即  被  告  郭家明


選任辯護人  黃振銘律師
上列上訴人因違反槍砲彈藥刀械管制條例案件，不服臺灣臺南地
方法院109年度訴字第1183號中華民國109年12月16日第一審判決
（起訴案號：臺灣臺南地方檢察署109年度偵字第7711號），提
起上訴，本院判決如下：
    主  文
原判決關於罪刑部分撤銷。
甲○○犯非法持有可發射子彈具有殺傷力之槍枝罪，累犯，處有期
徒刑貳年拾月，併科罰金新臺幣捌萬元，罰金如易服勞役，以新
臺幣壹仟元折算壹日。
其他上訴駁回。（沒收部分）
    犯罪事實
一、甲○○知悉可發射子彈具有殺傷力之改造槍枝及具有殺傷力之
    子彈，係槍砲彈藥刀械管制條例所列管之槍枝及子彈，非經
    中央主管機關之許可，不得持有，竟基於非法持有前揭槍彈
    之犯意，於民國105年1月26日、27日間（起訴書誤為108年1
    月），透過露天拍賣網路商店，以新臺幣（下同）25萬元，
    向不知名賣家購得如附表一編號1所示仿HK廠MP5K型衝鋒槍
    外型改造衝鋒槍1支（含彈匣1個）、附表一編號2所示非制
    式子彈61顆（下合稱本案槍枝、子彈），置於其位於臺南市
    ○○區○○街00巷0號住處而持有之。嗣於109年4月16日12時40
    分許，經警持搜索票至其上開住處搜索，當場扣得如附表一
    所示之本案槍枝、子彈。
二、案經臺南市政府警察局刑事警察大隊報告臺灣臺南地方檢察
    署檢察官偵查起訴。
    理  由
壹、證據能力
　　本判決引為判斷基礎之供述證據，經當事人同意作為證據使
    用（本院卷第76頁），本院於審理時逐一提示並告以要旨，
    辯護人未於言詞辯論終結前聲明異議，本院審酌該等證據作
    成時情況，並無違法或不當取證，亦無顯不可信或證明力過
    低，而均認為適當，依刑事訴訟法第159條之5規定，具證據
    能力；另本判決引用之非供述證據，均依法定程序取得，經
    合法調查程序，與待證事實間復具相當關聯性，無不得為證
    據情形，依刑事訴訟法第158條之4反面解釋，均有證據能力
    。
貳、實體部分
一、上開犯罪事實，業據被告於警詢、偵查及本院自白不諱（本
    院卷第80、81頁），且查：
(一)另有附表一所示槍枝外觀照片12張、搜索票、搜索扣押筆錄
    、扣押物品目錄表及其收據、109年4月16日現場蒐證照片（
    警卷第7至12、13至18、25至26頁）附卷可佐，且有附表一
    所示之本案槍枝、子彈扣案可證；前開扣案槍枝、子彈經送
    內政部警政署刑事警察局以檢視法、性能檢驗法、試射法鑑
    定結果，認均具有殺傷力（鑑定結果詳如附表一所示），有
    該局109年8月21日刑鑑字第1090042426號鑑定書在卷可參（
    偵卷第37至41頁）；依卷附鑑定書所附影像（1至19），未
    採樣之子彈與採樣而具殺傷力之子彈，樣式材質相同，又係
    被告同時購入，被告對購入扣案槍彈之時知悉有殺傷力，亦
    於本院坦認不爭（本院卷第80頁），堪認未採樣子彈亦具殺
    傷力。
(二)本案槍枝、子彈之購入時間；被告雖初於警詢及偵查中供稱
    ：係於108年農曆間購入、加上2個彈匣及子彈共25萬元（警
    卷第2頁、偵卷第12頁），惟關於25萬元之提領紀錄，均未
    於偵查程序中調查補強；迨被告上訴後，提出存摺內有105
    年1月26日提領22萬元、3萬元之明細影本（本院卷第93至95
    、97頁），改供稱：本案槍枝及子彈經核對存摺明細，才想
    起來是於105年1月26日、27日以25萬元購入持有等語（本院
    卷第77頁）；就購入持有之時間雖有前後不一致，然以25萬
    元購入槍彈之主要情節，始終相同，又有前開105年1月26日
    提領25萬元之紀錄補強，自屬可信；至於卷附被告於109年3
    月24日網路購買衝鋒槍之對話「funnygun土耳其製新2914連
    發版操作槍衝鋒槍$490,000」（警卷第28頁），對話交易時
    間與警偵供述購入之時間不同，亦與扣案衝鋒槍之型式不符
    ，與被告於本院供述自105年1月27日購得持有本案槍彈之情
    節，並無矛盾，益徵被告供述持有本案槍枝及子彈之始點，
    以105年1月26、27日間確與客觀事證相符，而堪認定。
(三)被告持有時間起點之更正，於犯罪事實同一性並無影響，由
    本院認定後更正之。綜上，本案事證明確，被告非法持有可
    發射子彈具殺傷力之槍枝罪及非法持有子彈犯行，均堪認定
    ，應依法論科。
二、論罪科刑
(一)被告行為後，槍砲彈藥刀械管制條例第4條第1項第1款、第7
    條第1項、第8條第1項，業於109年6月10日修正公布，並於
    同年6月12日施行。修正前第4條第1項第1款原規定：「槍砲
    ：指火砲…及其他可發射金屬或子彈具有殺傷力之各式槍砲
    。」，修正後規定：「槍砲：指制式或非制式火砲…及其他
    可發射金屬或子彈具有殺傷力之各式槍砲。」；又修正前同
    條例第8條第1項規定：「未經許可..製造第4條第1項第1款
    所定其他可發射金屬或子彈具有殺傷力之各式槍砲者，法定
    刑為無期徒刑或5年以上有期徒刑，併科新臺幣1千萬元以下
    罰金。」；修正後第7條第1項，配合同條例第4條「槍砲」
    用語之修正，修正為「未經許可..製造非制式手槍者，處無
    期徒刑或7年以上有期徒刑，併科新臺幣3千萬元以下罰金。
    」之規定，於持有非制式手槍情形，而有科刑規範之法律變
    更，依刑法第2條第1項前段規定，應適用有利於被告之修正
    前規定。
(二)核被告所為，係犯修正前槍砲彈藥刀械管制條例第8條第4項
    之非法持有可發射子彈具殺傷力之槍枝罪、同條例第12條第
    4項之非法持有子彈罪。被告自108年1月間持有本案槍枝、
    子彈起至109年4月16日為警查獲止，其持有之繼續，為行為
    之繼續，並非犯罪狀態之繼續。又扣案複數子彈屬相同種類
    之物，故上開持有子彈之行為，應僅成立一罪。被告以一持
    有行為，同時觸犯前開2罪，為想像競合犯，應依刑法第55
    條規定，從一重之非法持有可發射子彈具殺傷力之槍枝罪處
    斷。
(三)被告持有槍彈之時間起點，經本院認定為自105年1月27日開
    始，比對起訴犯罪事實所載自108年1月間起之持有事實，自
    105年1月27日至108年1月間持有行為此部分，為犯罪事實之
    擴張，此部分雖未據起訴，惟與業經起訴自108年1月間起持
    有之犯行，有繼續犯之一罪關係，為起訴效力所及，本院併
    予審理。
三、刑之加重　　
(一)被告前因94年間偽造文書案件，經臺灣臺南地方法院以104
    年度訴字第515號判決判處有期徒刑7月，減為有期徒刑3月
    又15日，上訴後經本院以105年度上訴字第737號判決改判處
    有期徒刑4月，減為有期徒刑2月確定，於106年5月9日易科
    罰金執行完畢等情，有判決書（本院卷第41至52頁）、臺灣
    高等法院被告前案紀錄表附卷可佐。而持有槍彈行為乃繼續
    犯，係行為之繼續，非狀態之繼續，其故意再犯持有槍彈之
    部分行為，係於徒刑執行完畢後，5年內再犯徒刑以上之刑
    之罪，為累犯。
(二)依司法院釋字第775號解釋，應考量累犯者有其特別惡性及
    對刑罰反應力薄弱等立法理由、所受之刑罰超過其所應負擔
    罪責之個案、憲法罪刑相當及比例原則等意旨；本院審酌被
    告前案因偽造文書案件，判處罪刑確定，且獲易科罰金執行
    完畢之寬典，竟不思自惕，竟於有期徒刑執行完畢後5年內
    ，故意再犯本案持有槍彈之罪，雖距前案偽造文書犯行時間
    ，已距十餘年，然本案持有之衝鋒槍殺傷力強大，危害治安
    風險甚鉅，倘持之使用，動輒傷亡重大，足見被告有其特別
    惡性，且前罪之徒刑執行毫無成效，其對於刑罰之反應力顯
    然薄弱，審酌加重最低本刑後，認並無過苛情形，依大法官
    釋字第775號及刑法第47條第1項規定，加重其刑。
(三)被告及其辯護人雖上訴辯稱前案行為為94年間，距本案已十
    餘年，並無特別惡性而不應加重其刑云云，對於被告自105
    年迄109年間長期繼續持有、且持有殺傷力強大衝鋒槍所造
    成之治安重大危害，置之不論，對於特別惡性及刑罰反應力
    之評價上，以累犯加重其刑，實無過苛，所辯自無可採。
四、刑之減輕
(一)槍砲彈藥刀械管制條例第18條第1項前段規定：「犯本條例
    之罪自首，並報繳其持有之全部槍砲、彈藥、刀械者，減輕
    或免除其刑。」；另刑法第62條前段：「對於未發覺之罪自
    首而受裁判者，得減輕其刑」。是自首之成立，須行為人在
    偵查機關發覺其犯罪事實前，主動向偵查機關申告，並接受
    裁判為要件；經查：
  1.被告前開持有之槍枝及子彈之搜索查獲經過，經本院調閱臺
    南地方法院109年度聲搜字第442號全卷卷宗（原審卷第181
    至198頁），其內偵查報告關於持有槍彈之分析，僅載明：
    郭嫌（網站）購入高價操作槍（價格分別為35,000元及49,0
    00元，槍身及零件全鋼製，擬真槍，極適合用來改造）、槍
    枝配件、特殊尺寸鑽尾(8.95mm-用在貫通槍管）、膛線刀(
    專用於將貫通槍管目的在使子彈射出時高速旋轉，提昇精準
    度）等改造槍彈素材及改造工具；..其所購入之車床，可用
    來貫通槍管..，綜上郭嫌有持有改造槍彈並從事改造槍枝之
    極大嫌疑等情（原審卷第185、186頁）；然比對偵查報告內
    所附二筆在網路以35,000元、49,000元購入操作槍之槍枝型
    號對話畫面（警卷第186頁），各為GLOCXG43克拉克操作槍(
    PAK空包實心管裝飾彈操作槍，價值35,000元）、FunnyCUN〜
    土耳其製新2914連發版操作槍衝鋒槍（價值49000元），均
    非本案扣案附表一編號1所示仿HK廠MP5K型衝鋒槍外型改造
    衝鋒槍1支，準此，警方於搜索之前，對於被告持有該扣案
    槍枝，並無確切之證據。
　⒉警方於搜索查扣槍枝之過程，經證人即執行搜索之員警孫伯
    賢於原審結證：「（你們要去搜索之前，你們當時搜索的目
    標，你們那時候是否知道被告持有本件扣案的衝鋒槍？）之
    前是經過蒐證，向法院聲請搜索票，所以知道被告涉嫌持有
    槍械，但何種槍械不曉得。」、「當時我們進入，他剛好在
    一樓門口，我們持搜索票告知他警察的身分，說法官核發的
    搜索票他涉嫌持有槍枝，甲○○態度很好，他就主動告知點頭
    說他有槍枝」、「（所以是被告主動帶你們去槍枝的藏放處
    ？）是。」（原審卷第102、103、104頁），足見員警執行
    搜索過程中，於被告主動帶同員警將本案槍枝、子彈取出供
    查扣之前，並無發覺扣案型號衝鋒槍之確切根據。
　⒊所謂「發覺」，乃指偵查機關知悉或有相當之依據【合理懷
    疑】犯罪行為人及犯罪事實而言。然此之合理懷疑，固非以
    有偵查犯罪權限之機關或人員確知其人犯罪無誤為必要，而
    於對其發生嫌疑時，即得謂為已發覺，但此項對犯人之嫌疑
    ，仍須有確切之根據得合理之可疑者，始足當之，若單純主
    觀上之懷疑，要不得謂已發生嫌疑。向為司法實務一致之見
    解（最高法院72年度台上字第641號判決先例參照）；至如
    何判斷「有確切之根據得合理之可疑」與「單純主觀上之懷
    疑」，主要區別在於有偵查犯罪權限之機關或人員能否依憑
    現有尤其是客觀性之證據，在行為人與具體案件之間建立直
    接、明確及緊密之關聯，使行為人犯案之可能性提高至被確
    定為「犯罪嫌疑人」之程度。倘僅止於「單純主觀上之懷疑
    」，尚不得謂為「已發覺」（最高法院108年度台上字第314
    6號判決參照）；經查，本案偵查報告雖載明於聲請搜索票
    之時，依網站交易槍枝（克拉克操作槍、土耳其製新2914連
    發版操作槍衝鋒槍）等資料，已「極大懷疑」有持有改造槍
    枝行為云云，然比對證人孫伯賢前開證稱：「知道被告涉嫌
    持有槍械，但何種槍械不曉得。」等語（本院卷第104頁）
    、本案槍彈型式並非網站交易槍枝型號等情事，足見警方偵
    查報告所稱「極大嫌疑」，至多有確切根據懷疑持有交易資
    料型號槍枝，實際上就被告持有不同型號本案槍枝之事實，
    仍無確切證據建立直接、明確及緊密之關聯，而與「有確切
    根據得合理之懷疑」，顯有不同，仍未脫離單純主觀上之懷
    疑程度；其次，搜索過程，又係被告主動帶同員警將本案槍
    枝、子彈取出供員警查扣；足見被告帶同警方查扣本案槍枝
    之前，警方尚未發覺該非法持有本案槍枝、子彈之犯罪事實
    ，而均符合自首之要件，且已交出持有之全部槍、彈；自得
    依槍砲彈藥刀械管制條例第18條第1項規定，減輕其刑；但
    審酌扣案槍枝為衝鋒槍，殺傷力強大，不予免除其刑；前開
    自首之減輕，依規定先加後減之。
　⒋至於該次搜索一併扣得偵查報告內交易畫面判斷持有之克拉
    克操作槍（即本判決附表二編號1），然鑑定結果並無殺傷
    力，為證人孫伯賢結證在卷（原審卷第107、108頁），且有
    扣押筆錄可稽（警卷第16頁），並未因搜索而先發覺被告同
    時持有其他具殺傷力槍枝之犯罪事實，無礙前開扣案槍枝、
    子彈自首之認定，併予敘明。
(二)按刑法第59條之得酌量減輕其刑者，必須犯罪另有特殊之原
    因與環境等情，而在客觀上足以引起一般同情，認為即予宣
    告法定最低度刑期猶嫌過重者，始有其適用。查被告持有較
    為少見之改造衝鋒槍，且其持有之非制式子彈達61顆，持有
    槍枝、子彈期間逾數年，迄至警方至其住處搜索後始供出本
    案犯行，其犯罪情狀並無何顯可憫恕而認科以最低度刑仍嫌
    過重之情事，而無特殊原因足以引起一般同情，委難再邀特
     別酌減，而無刑法第59條酌減之適用，併敘明之。
五、沒收
(一)扣案如附表一「應沒收物」欄所示編號1之改造衝鋒槍1支（
    含彈匣1個）、編號2鑑定驗餘具殺傷力之非制式子彈40顆（
    即編號2㈠㈡㈢各驗餘20、7、13顆），經鑑定結果均具殺傷力
    ，業認定如前，屬違禁物，均應依刑法第38條第1項規定宣
    告沒收。至於扣案經送驗試射之非制式子彈21顆，已不具子
    彈結構及功能，已非違禁物，不予宣告沒收。
(二)扣案如附表二所示之物，均非違禁物，檢察官亦未舉證證明
    係供被告犯罪所用、犯罪預備、犯罪所生之物或犯罪所得，
    爰均不另為沒收之諭知。
參、上訴審判斷
一、原審以被告犯行明確，論以修正前槍砲彈藥刀械管制條例第
    8條第4項之非法持有可發射子彈具殺傷力之槍枝罪、同條例
    第12條第4項之非法持有子彈罪等罪，依想像競合犯規定，
    從一重之非法持有可發射子彈具殺傷力之槍枝罪處斷，判處
    罪刑，固非無見；惟查：(一)被告自105年1月27日至108年1
    月間持有扣案槍彈之行為部分，為犯罪事實之擴張，為起訴
    效力所及，原判決未予審理，自有未合。(二)原判決就持有
    扣案槍、彈此犯罪事實之發覺，未區辦「有確切之根據得合
    理之可疑」與「單純主觀上之懷疑」之不同，逕認「員警雖
    非確知被告持有本案槍枝、子彈，但實已有確切之根據得為
    合理懷疑被告有違反槍砲彈藥刀械管制條例之行為，亦即員
    警已知悉被告犯罪事實之梗概，即應認員警已發覺被告之犯
    罪事實，不以達到確知被告持有本案槍枝、子彈之犯罪事實
    的真實内容為必要」（原判決書第5頁末3列、第6頁第1至5
    列），而認未符合自首之要件，進而未依槍砲彈藥刀械管制
    條例第18條第1項前段減刑，亦有違誤。被告上訴意旨執此
    指摘原判決此部分不當，為有理由（至於上訴意旨關於累犯
    不應加重其刑部分，並無可採，詳如前述），應由本院就此
    部分撤銷改判。
二、爰審酌被告知悉具有殺傷力之槍枝、子彈屬高度危險之物品
    ，對社會治安潛在危害甚鉅，經政府嚴刑管制，竟仍非法持
    有，雖無證據有持之違犯其他案件，然有害於社會秩序，非
    難性甚高；惟念被告犯後坦承犯行，自首交出本案槍枝、子
    彈，態度尚佳；並考量被告非法持有改造槍枝及子彈之種類
    、數量、時間長短、犯罪動機、目的及手段；兼衡被告於自
    陳教育程度、工作、月收入、扶養患有糖尿病等病症之父親
    、幼兒及外孫女、長年捐款等一切情狀，量處如主文第2項
    所示之刑，並諭知罰金如易服勞役之折算標準，以資警惕。
三、被告就本案全部提起上訴，就沒收部分並未敘明違法不當之
    理由，經核原判決就扣案之本案槍、彈等違禁物，依刑法第
    38條第1項規定宣告沒收（詳前述)，其認事用法，並無違誤
    ，此部分上訴，並無理由，爰予駁回。
據上論斷，依刑事訴訟法第369條第1項前段、第368條、第364條
、第299條第1項前段，修正前槍砲彈藥刀械管制條例第8條第4項
、（現行）第12條第4項、第18條第1項，刑法第2條第1項前段、
第11條前段、第55條、第47條第1項、第42條第3項前段，判決如
主文。
本案經檢察官陳鋕銘提起公訴，檢察官章京文於本院到庭執行職
務。
中　　華　　民　　國　　110 　年　　4 　　月　　30　　日
                  刑事第四庭    審判長法  官  郭玫利
                                      法  官  陳金虎
                                      法  官  蔡廷宜
以上正本證明與原本無異。
如不服本判決應於收受送達後20日內向本院提出上訴書狀，其未
敘述上訴理由者，並得於提起上訴後20日內向本院補提理由書（
均須按他造當事人之人數附繕本）「切勿逕送上級法院」。
　　　　　　　　　　　　　　　　　　　書記官  葉宥鈞　　
中　　華　　民　　國　　110 　年　　4 　　月　　30　　日
附錄本案論罪科刑法條：
槍砲彈藥刀械管制條例第8條（修正前）
未經許可，製造、販賣或運輸鋼筆槍、瓦斯槍、麻醉槍、獵槍、
空氣槍或第四條第一項第一款所定其他可發射金屬或子彈具有殺
傷力之各式槍砲者，處無期徒刑或五年以上有期徒刑，併科新臺
幣一千萬元以下罰金。
未經許可，轉讓、出租或出借前項所列槍枝者，處五年以上有期
徒刑，併科新臺幣一千萬元以下罰金。
意圖供自己或他人犯罪之用，而犯前二項之罪者，處無期徒刑或
七年以上有期徒刑，併科新臺幣一千萬元以下罰金。
未經許可，持有、寄藏或意圖販賣而陳列第一項所列槍枝者，處
三年以上十年以下有期徒刑，併科新臺幣七百萬元以下罰金。
第一項至第三項之未遂犯罰之。
犯第一項、第二項或第四項有關空氣槍之罪，其情節輕微者，得
減輕其刑。
槍砲彈藥刀械管制條例第12條
未經許可，製造、販賣或運輸子彈者，處1年以上7年以下有期徒
刑，併科新台幣500萬元以下罰金。
未經許可，轉讓、出租或出借子彈者，處6月以上5年以下有期徒
刑，併科新台幣300萬元以下罰金。
意圖供自己或他人犯罪之用，而犯前二項之罪者，處3年以上10
年以下有期徒刑，併科新台幣700萬元以下罰金。
未經許可，持有、寄藏或意圖販賣而陳列子彈者，處5年以下有
期徒刑，併科新台幣300萬元以下罰金。
第1項至第3項之未遂犯罰之。

【附表一：】
編號 扣案物、數量 鑑定結果 應沒收物 1 衝鋒槍1支（含彈匣1個，槍枝管制編號0000000000號） 送鑑衝鋒槍1枝（槍枝管制編號0000000000號），認係非制式衝鋒槍，由仿HK廠MP5K型衝鋒槍外型製造之槍枝，組裝已貫通之金屬槍管而成，擊發功能正常，可供擊發適用子彈使用，認具殺傷力。 1.改造衝鋒槍1支（含彈匣1個，槍枝管制編號0000000000號） 2.非制式子彈40顆  2 子彈61顆 ㈠30顆，認均係非制式子彈，由口徑9mm制式空包彈組合直徑約8.9mm金屬彈頭而成，採樣10顆試射，均可擊發，認具殺傷力。 ㈡11顆，認均係非制式子彈，由金屬彈殼組合直徑約8.9mm金屬彈頭而成，採樣4顆試射，均可擊發，認具殺傷力。 ㈢20顆，認均係非制式子彈，由金屬彈殼組合直徑約8.9mm金屬彈頭而成，採樣7顆試射，均可擊發，認具殺傷力。  

【附表二：】
編號 扣案物 數量 1 克拉克（GLOCK）模擬槍（槍號：00000000） 1支 2 三星手機（IMEI：000000000000000） 1支 3 ASUS平板電腦 1臺